臺灣臺北地方法院刑事判決　　　　　　　　　　　　　九十一年度訴字第二八三號
　　公　訴　人　臺灣臺北地方法院檢察署檢察官
　　被　　　告　乙○○
　　　　　　　　己○○
右列被告因搶奪案件，經檢察官提起公訴（九十一年度偵字第二二七九號），本院判
決如左：
    主    文
己○○、乙○○共同連續意圖為自己不法之所有，攜帶兇器，而搶奪他人之動產，己○○處有期徒刑壹年捌月，乙○○處有期徒刑壹年陸月，扣案之開山刀壹把沒收。
    事    實
一、己○○曾因侵占及偽造文書等案件，經本院於民國九十年九月十二日判處有期徒
    刑一年，緩刑三年確定，目前尚在緩刑期間（不構成累犯），猶不知警惕，復意
    圖為自己不法之所有謀議搶奪，而與乙○○共同基於概括之犯意聯絡，先於九十
    一年一月中旬某日下午二、三時，在台北市信義區○○○路協和工商附近，由己○○徒手竊取丁○○所有之ＬＰＬ─５６１號機車車牌乙面，得手後懸掛在乙○○向不知情之王晉台借得之機車（該機車所有權人為王晉台之妻陳承惠，引擎號
    碼４ＴＦ─０２９６２８）上，以供行搶之用。隨後己○○、乙○○二人並自九
    十一年一月十七日起至同月二十九日止，共同連續於附表所示之時地，以附表所
    述之方法（其中編號四該次有攜帶足當兇器使用之開山刀一把），搶奪如附表所
    示路人之財物，得手後均據為己有。迨至同年一月廿九日晚間九時四十八分許，
    二人再以前述共乘機車之方法，並攜帶開山刀乙把，在台北市○○○路四九九巷
    口，由後座之己○○下手搶奪路人戊○○之皮包（即附表最後一次所示之行為）
    ，甫於得手之際恰為正於該處停車之莊明樹、何秋明二人發覺，莊、何二人旋即
    以所駕駛之自用小客車沿路追逐，迨追至臺北市○○○路○段一０三巷二十五弄
    口後，始與聞訊前來之警員合力將之逮捕查獲。並扣得己○○、乙○○二人合資
    購買共有供搶奪用之開山刀一把。
    理    由
一、訊據被告己○○，除辯稱同案被告乙○○並不知情外，餘均坦承不諱；惟訊據被
    告乙○○，固不否認有於附表所示之時地騎乘機車搭載同案被告己○○之情，惟
    矢口否認與己○○間有犯意之聯絡，辯稱其並不知道乙○○去竊取他人車牌之事
    ，且關於搶奪之部分，均為己○○一人下手行搶，其並不知情云云。
二、經查：
    （一）就被告己○○與乙○○共同竊盜之犯行：訊據被告己○○就竊盜之事實坦
          承不諱，而被告乙○○固矢口否認有與己○○基於共同犯意聯絡，共同竊
          取前開被害人丁○○所有之ＬＰＬ─５６１號機車車牌乙面之事實，辯稱
          竊盜行為係被告己○○一人之行為，其並不知情云云。惟查：被告二人於
          九十一年一月二十九日晚間九時四十八分為警於臺北市○○○路○段一０
          三巷二十五弄口查獲後，翌日解送至臺灣臺北地方法院檢察署內勤檢察官
          訊問時，其中，被告乙○○供稱：「（檢察官問）ＬＰＬ─５６１車牌是
          否你偷的？（答）我沒有與蔡（文程）去，我在十天前至十二巷前見蔡（
          文程）在協和工商附近，蔡（文程）以雙手將車牌拆下來了，我與他去拆
          的，為了要搶奪，拆車牌避免行跡敗露，車子（摩托車）是我向王晉台借
          的，車子是王太太陳承惠之名義，我向他借了十五天，去時是借來代步之
          用，未想用來搶奪，事後將偷來車牌用夾子懸掛在原車牌外面。」等語（
          見偵卷第五十三頁至第五十四頁）；由該次偵查筆錄中被告乙○○之供詞
          ，可知被告乙○○雖未與被告己○○共同下手行竊，然渠等二人間顯有共
          同犯意之聯絡，而推由被告己○○下手行竊，而竊取車牌之目的，即係供
          日後搶奪之用。經核該次筆錄係被告二人被查獲後首次之偵查筆錄，衡情
          應較無串供之可能，徵諸被告乙○○自承係騎乘機車之人，衡情被告蔡文
          程實無可能屢屢於行搶前私下懸掛竊得車牌而不讓被告乙○○發覺之理，
          從而，本院認被告乙○○於該次偵查中所為之自白當屬可採，該部分之自
          白復與被告己○○自白之內容相符，故被告乙○○既與被告己○○就竊盜
          罪部分有犯意之聯絡，自不能解免於被告該次竊盜罪之刑責。
    （二）就被告己○○與乙○○共同搶奪之犯行：本件被告乙○○雖矢口否認有與
          被告己○○共同行搶之事實，惟查：
      １、右揭事實業據被告乙○○於警訊中坦承不諱（見偵卷第十頁至第十三頁）
          ，核與被告己○○於警訊中自白之情節相符（見偵卷第十五頁至第十八頁
          ），復經被害人丁○○、蔡瑞琴、丙○○、甲○○及戊○○於警訊中指述
          綦詳（分見偵卷第二十四頁至第三十二頁、第三十七頁至第三十八頁第七
          十頁至第七十一頁），復有贓物認領保管收據三紙各在卷可稽（分見本院
          卷第二十六頁、第三十三頁及第三十八頁），及共同行搶所用之開山刀一
          把扣案足憑。
      ２、被告乙○○雖辯稱不知道同案被告己○○要去搶奪等情，然被告乙○○於
          被查獲隔日（即九十一年一月三十日）移送至臺灣臺北地方法院檢察署內
          勤檢察官處訊問時，復供稱：「（檢察官問）何時開始搶奪？（答）一月
          二十三日在民生東路，見一位女子（應即為被害人蔡瑞琴）在路邊吃東西
          ，我騎車蔡（文程）跑步下車搶走女子皮包，一月二十七日在民生東路光
          復北路路口附近，由我騎車，蔡（文程）下車搶走一女子（應即為被害人
          甲○○）手提袋，再由我載蔡（文程）離去，另同日尚搶奪一名騎乘腳踏
          車人（應即為被害人丙○○）置放在置物籃（筆錄誤載為「欄」）之皮包
          ，也由蔡（文程）下手；一月二十九日在民權東路見一女子（應即為被害
          人戊○○），跟蹤她三條巷子後，蔡（文程）下車要搶走她皮包，我騎車
          要載蔡（文程）離去時，便被一車子撞到而被警抓到。（檢察官問）有無
          持兇器？（答）持開山刀，放在機車腳踏墊上，用來壯膽用。（檢察官問
          ）何人提議搶奪？（答）己○○。（檢察官問）搶奪物如何分配？（答）
          將錢拿出來，皮包丟掉，錢由蔡（文程）保管，需要用時他會拿出來。（
          檢察官問）偷車時是否你載蔡（文程）去偷？（答）是，車牌是直接拆下
          來後，再用工具將塑膠物拆卸。（檢察官問）搶奪物品丟棄何處？（答）
          松山國小附近大小溝，物品都由蔡（文程）處理。（檢察官問）為何搶奪
          。（蔡）因沒有錢。」各等語明確（見偵卷第五十三頁至五十五頁），經
          核被告乙○○於該次偵查庭中自白與同案被告己○○於該次偵查庭中之自
          白相符（見偵卷第五十四頁背面至第五十五頁），應堪採信。
      ３、又被告乙○○於九十一年一月三十日該次檢察官偵查庭訊後，向本院聲請
          羈押中訊問結果，除坦承己○○所述搶奪等情為真者外，復供稱：「（法
          官問）何人提議行搶？（答）付不出房租，而父母年紀很大。（法官問）
          搶得財物如何處理？（答）全部還給我堂弟。」等語（見本院九十一年聲
          羈字第二十一號卷內本院九十一年一月三十日訊問筆錄），經核被告陳以
          昇於本院該次訊問中之自白與同案被告己○○自白情節相符（同見本院前
          開卷內訊問筆錄），而被告乙○○於偵查中經警借提至外調查，於警訊中
          復供稱係與被告己○○共同行搶等語屬實（分見偵查卷第七十二頁至第七
          十三頁及第九十頁至第九十一頁），參以被告乙○○倘如其與同案被告蔡
          文程於本院審理中所言，係停在路旁等候己○○去找朋友云云，則何以被
          告乙○○於等待之時不將機車熄火暫停在路旁？不將安全帽拿掉？反而仍
          頭戴安全帽坐在未熄火之機車上，隨時等待離去，該點顯與常理有違；且
          被告己○○多次懸掛偷來之車牌於被告乙○○所騎乘之機車上，被告陳以
          昇何以絲毫不覺？亦與常理有間。基上所述，本院認被告乙○○及己○○
          於偵查及警訊中所言當方屬真實，渠等二人於本院審理中改口稱被告陳以
          昇不知被告己○○要下手行搶云云，顯係事後卸責之詞，不足採信，從而
          本件犯罪事實明確，應依法論科。
三、被告二人基於共同犯意之聯絡，先竊取車牌後並多次行搶；復於如附表編號四時
    地共同之搶奪攜帶客觀上足當兇器使用之開山刀搶奪，是核渠等二人所為，均係
    犯刑法第三百二十條第一項之竊盜罪、第三百二十五條第一項之搶奪罪與第三百
    二十六條第一項之加重搶奪罪；又被告二人所犯竊盜罪與上揭各次搶奪罪間，均
    互有方法結果之牽連關係，依刑法第五十五條後段之規定，應從情節較重之搶奪
    罪處斷。被告二人間有犯意聯絡及行為分擔，均為共同正犯，而渠等二人多次搶
    奪犯行，時間緊接、方法相同，觸犯構成要件相同之罪，均顯係基於概括犯意為
    之，雖有普通搶奪罪及加重搶奪罪之分，仍成立連續犯，應依刑法第五十六條之
    規定，依如附表編號四最後一次情節較重之加重搶奪罪論以一罪，並加重其刑。
    又：
    （一）檢察官起訴書就搶奪部分雖記載被告二人所犯法條為刑法第三百二十五條
    第一項之普通搶奪罪，惟其於犯罪事實欄中已記載被告有攜帶開山刀一把搶奪之
    事實（見起訴書第二頁第十行），參以檢察官於本院全程蒞庭論告中，復論告被
    告二人係共犯加重搶奪罪等語（見本院九十一年四月二十五日審判筆錄第十一頁
    ），足認檢察官起訴書所記載被告所犯係刑法第三百二十五條第一項之普通搶奪
    罪乃屬誤載，應更正為同法第三百二十六條之加重搶奪罪。（二）又檢察官於起
    訴書中證據並所犯法條欄中，雖載明就竊取車牌部分係被告己○○所另犯，而與
    被告乙○○無涉，然其於犯罪事實欄中第一至第二行中已載明「己○○……復意
    圖為自己不法之所有，與乙○○基於概括之犯意聯絡，先於民國（下同）九十一
    年一月中旬某日下午，在台北市信義區○○○路協和工商附近，由己○○竊取丁○○所有之ＬＰＬ─５６１號機車車牌乙面」等語，足認依起訴書之記載，檢察
    官應係認定就竊盜部分亦屬被告二人所共犯，而非被告己○○個人所犯，參以檢
    察官於本院全程蒞庭中復論告被告二人係共犯加重竊盜罪（應為竊盜罪，如後述
    ）等語，堪認檢察官於起訴書證據並所犯法條欄中所載，被告己○○另涉犯刑法
    第三百二十條第一項之竊盜罪嫌等語，應屬誤載，就竊盜部分，應為被告二人所
    共犯，且該部分由起訴書犯罪事實欄之記載觀之，足認檢察官已經起訴，是本院
    自應予以審究。（三）又檢察官於本院全程蒞庭中，雖以被告二人於第一次偵查
    筆錄中之供詞，認定被告二人就竊盜部分係屬攜帶老虎鉗此兇器竊盜等語，惟查
    ：「犯罪事實應依證據認定之，無證據不得推定其犯罪事實。」「被告之自白，
    不得作為有罪判決之唯一證據，仍應調查其他必要之證據，以查其是否與事實相
    符。」刑事訴訟法第一百五十四條第一項、第一百五十六條第二項分別著有明文
    ，本件被告己○○於第一次偵查筆錄中，雖稱係以老虎鉗拆下該車牌云云（見偵
    卷第五十四頁背面），惟其於本院審理中，已明白稱其係用手去拔的，其於偵查
    中所稱用老虎鉗拆下來等語，係指回家後用老虎鉗拆車牌上的螺絲等語，參以同
    案被告乙○○於偵查中同稱被告己○○係用雙手將車牌拆下來等語（見偵卷第五
    十三頁背面），而本件復未扣得任何老虎鉗，本院認當不得依被告己○○該次偵
    查庭中之自白，認定被告二人係共犯加重竊盜罪，從而，檢察官於本院全程蒞庭
    中所言，就竊盜罪之部分，即應予以減縮為普通竊盜罪（刑法第三百二十條第一
    項），併此敘明。爰審酌被告己○○雖為實際下手之人，但犯後坦承犯行而態度
    良好，被告乙○○雖否認犯行，惟搶奪行為主要係被告己○○所規劃，其情節較
    被告己○○為輕及其他一切情狀，均從輕量處如主文所示之刑。末查，扣案之開
    山刀一把，為被告二人共同犯罪所用之物，且為其二人所共有，業據渠等二人供
    承在卷，爰依刑法第三十八條第一項第二款之規定，併予宣告沒收。
四、又臺灣台北地方法院檢察署移送併案部分（該署九十一年偵字第五四五二號案件
    ），經查，檢察官係於本院審理辯論終結後始行移送併辦，且該部分犯罪嫌疑人
    係一人獨自作案（見該卷第五頁被害人林黃美月之證詞），與本件係被告二人共
    同作案之型態顯有不同，從而，縱該部分確係被告乙○○所為，亦難認與本件搶
    奪案件有何連續犯之裁判上一罪關係，復未據檢察官起訴，本院自無從審究，應
    予以退併辦，附此敘明。
據上論斷，應依刑事訴訟法第二百九十九條第一項前段，刑法第二十八條、第五十六
條、第三百二十條第一項、第三百二十六條第一項、第三百二十五條第一項、第五十
五條，第三十八條第一項第二款，罰金罰鍰提高標準條例第一條前段，判決如主文。
本案經檢察官羅月君到庭執行職務
中      華      民      國    九十一    年      五      月      九      日
                                    臺灣臺北地方法院刑事第七庭
                                        審判長  法  官  陳坤地
                                                法官  陶亞琴
                                                法  官  吳冠霆
右正本證明與原本無異。
如不服本判決，應於判決送達後十日內向本院提出上訴狀(應抄附繕本)。告訴人
或被害人如對於本判決不服者，應具備理由請求檢察官上訴，其上訴期間之計算
係以檢察官收受判決正本之日期為準。
                                                書記官  張耀鴻
中      華      民      國    九十一    年      五      月      十      日
附錄法條：
刑法第三百二十六條
一犯前條第一項之罪，而有第三百二十一條第一項各款情形之一者，處一年以上七年
 以下有期徒刑。
二前項之未遂犯罰之。
刑法第三百二十五條
意圖為自己或第三人不法之所有，而搶奪他人之動產者，處六月以上五年以下有期徒
刑。
因而致人於死者，處無期徒刑或七年以上有期徒刑。致重傷者，處三年以上十年以下
有期徒刑。
第一項之未遂犯罰之。
刑法第三百二十條
一意圖為自己或第三人不法之所有，而竊取他人之動產者，為竊盜罪，處五年以下有
  期徒刑、拘役或五百元以下罰金。
二意圖為自己或第三人不法之利益，而竊佔他人之不動產者，依前項之規定處斷。
三前二項之未遂犯罰之。
  附    表
┌───┬──────┬───────┬───────┬───────┐
│編  號│搶奪之時間及│被害人姓名    │搶奪之方法    │搶奪所得之財物│
│      │地點        │              │      │              │
├───┼──────┼───────┼───────┼───────┤
│      │一、九十一年│              │由乙○○騎乘引│一、手提皮包一│
│      │    一月十七│              │擎號碼為４ＴＦ│    只。      │
│      │    日晚間八│              │—０２９６２８│二、新台幣（下│
│      │    時二十分│              │號機車（上懸掛│    同）一萬六│
│      │    。      │              │二人竊得之ＬＰ│    千餘元。（│
│      │二、臺北市松│              │Ｌ—５６１號車│    起訴書誤載│
│      │    山區新中│  蔡  瑞  琴  │牌）搭載己○○│    為一萬五千│
│  一  │    街十三號│              │， 於前開時地 │    元）      │
│      │    小吃店前│              │，見蔡瑞琴將皮│三、ＮＯＫＩＡ│
│      │    。      │              │包置於身旁椅子│    八八五０手│
│      │            │              │，乃由己○○下│    機一支。  │
│      │            │              │車，趁蔡瑞琴不│四、金融卡、信│
││            │              │備，搶奪其皮包│    用卡、身分│
│      │            │              │後跳上接應之陳│    證。      │
│      │            │              │以昇所騎乘之前│              │
│      │            │              │開機車後離去。│              │
│      │            │              │              │              │
├───┼──────┼───────┼───────┼───────┤
│      │一、九十一年│              │由乙○○騎乘引│一、手提皮包一│
│      │    一月二十│              │擎號碼為４ＴＦ│    只。      │
│      │    七日下午│              │—０２９６２８│二、現金一千餘│
│      │    三時三十│              │號機車（上懸掛│    元。      │
│      │    分許。  │              │二人竊得之ＬＰ│三、ＭＯＴＯＲ│
│      │            │              │Ｌ—５６１號車│    ＯＬＡ手機│
│  二  │二、臺北市民│              │牌）搭載己○○│   一支。     │
│      │    生東路三│ 丙  ○  ○   │， 於前開時地 │四、彰化銀行提│
│      │    段六十七│              │，見丙○○一人│    款卡一張。│
│      │    號前。  │              │騎乘腳踏車，乃│              │
│      │            │              │先騎乘機車靠近│              │
│      │            │              │丙○○之腳踏車│              │
│      │            │              │，再由己○○趁│              │
│      │            │              │丙○○不備，搶│              │
│      │            │              │奪其皮包後離去│              │
│      │            │              │。            │              │
│      │            │              │              │              │
│      │            │              │              │              │
├───┼──────┼───────┼───────┼───────┤
│      │一、九十一年│              │由乙○○騎乘引│一、手提皮包一│
│      │    一月二十│              │擎號碼為４ＴＦ│    只。      │
│    │    七日下午│              │—０２９６２８│二、現金一萬餘│
│      │    六時許。│              │號機車（上懸掛│    元。      │
│      │            │              │二人竊得之ＬＰ│三、ＮＯＫＩＡ│
│      │            │              │Ｌ—５６１號車│    八二五０手│
│      │二、臺北市松│              │牌）搭載己○○│    機一支。  │
│      │    山區民生│              │， 於前開時地 │四、身分證、駕│
│      │    東路五段│              │，見甲○○一人│    照各一張。│
│      │    二十八號│  甲  ○  ○  │單身走在人行道│五、台新銀行、│
│  三  │    前。    │              │上，乃由己○○│    渣打銀行、│
│      │            │              │下車，趁甲○○│    富邦銀行、│
│      │            │              │不備，搶奪其皮│    聯邦銀行（│
│      │            │              │包後跳上接應之│    微風卡）、│
│      │            │              │乙○○所騎乘之│    荷蘭銀行（│
│      │            │              │前開機車後離去│    梵谷名畫卡│
│      │            │              │。            │    、華航卡）│
│      │            │              │              │    等信用卡。│
│      │            │              │              │六、富邦銀行、│
│      │            │              │              │    合作金庫、│
│      │            │              │              │    華南銀行、│
│      │            │              │              │    臺灣金山農│
│      │            │              │              │    業銀行等金│
│      │            │              │              │    融卡。    │
│      │            │              │              │七、汽車鑰匙二│
│      │            │              │              │    副、機車鑰│
│      │            │              │              │    匙一副及住│
│      │            │              │              │    家鑰匙二副│
│      │            │              │              │    。        │
│      │            │              │              │八、樂透彩券三│
│      │            │              │              │    張。（已附│
│      │            │              │              │    卷，見偵卷│
│      │            │              │              │    第三十三頁│
│      │            │              │              │    。）      │
├───┼──────┼───────┼───────┼───────┤
│      │一、九十一年│              │二人攜帶足供兇│一、手提皮包一│
│      │    一月二十│              │器使用之開山刀│    只。      │
│      │    九日下午│              │一把，由乙○○│二、現金一千六│
│      │    九時四十│              │騎乘引擎號碼為│    百元。    │
│      │    八分許。│              │４ＴＦ—０２９│三、ＭＯＴＯＲ│
│      │            │              │６２８號機車（│    ＯＬＡ手機│
│      │二、臺北市復│              │上懸掛二人竊得│    一支。    │
│      │    興北路四│  │之ＬＰＬ—５６│四、彰化銀行、│
│      │    百九十九│ 戊  ○  ○   │１號車牌）搭載│   中國商業銀 │
│      │    巷口。  │              │己○○， 於前 │   行存摺各一 │
│  四  │            │              │開時地，見楊碧│   本。       │
│      │            │              │瑛一人單獨於路│五、印鑑一枚。│
│      │            │              │旁行走，乃先騎│六、身分證一枚│
│      │            │              │乘機車靠近楊碧│    。        │
│      │            │              │瑛後，再由蔡文│七、人民幣二百│
│      │            │              │程趁戊○○不備│    二十元。  │
│      │            │              │，搶奪其皮包後│八、所得財物均│
│      │            │              │離去。        │    已由被害人│
│      │            │              │              │    領回。（見│
│      │            │              │              │    偵卷第二十│
│      │            │              │              │    六頁）    │
│      │            │              │              │              │
└───┴──────┴───────┴───────┴───────┘
